【裁判字號】    96,重訴,65
【裁判日期】    970127
【裁判案由】    侵權行為損害賠償
【裁判全文】
臺灣高等法院民事判決                  96年度重訴字第65號
原  告  乙○○
被  告  甲○○    原住台北市○○○路○段70號12樓之2
上列當事人間因偽造有價證券等案件提起刑事附帶民事訴訟請求
侵權行為損害賠償事件，經刑事庭移送前來，本院判決如下：
    主  文
原告之訴及假執行之聲請均駁回。
訴訟費用由原告負擔。
    事實及理由
一、按原告之訴，依其所訴之事實，在法律上顯無理由者，法院
    得不經言詞辯論，逕以判決駁回之，民事訴訟法第249條第2
    項定有明文。
二、原告起訴主張：其為富善國際股份有限公司（下稱富善公司
    ）之負責人，於民國（下同）93年2月間，因富善公司經營
    不善亟需資金，其欲以個人名下不動產向銀行辦理貸款，乃
    經友人介紹，委託從事房地產仲介業務之被告辦理，詎被告
    詐稱因原告信用不佳，必須先以支票向銀行徵信始得辦理貸
    款，原告因需款孔急，致陷於錯誤而交付由富善公司申請使
    用之如附表所示支票3紙（下稱系爭支票）予被告收執。原
    告因認系爭支票僅供徵信之用，故僅於該支票上簽名，並未
    填載發票之年月日，亦未蓋用富善公司之印鑑章。詎被告竟
    擅自填寫系爭支票之發票日期為「93年2月24日」，並於該
    支票背面背書後，持以向訴外人葉兆宏借款新台幣（下同）
    240萬元供己花用，嗣因被告屆期未還款且避不見面，葉兆
    宏乃委託訴外人趙漢明於93年3月11日提示系爭支票，因存
    款不足且欠缺富善公司之發票人印鑑而遭退票，經銀行通知
    後，原告始知上情。因被告所為上開犯罪行為，使富善公司
    信譽受損，2年多來無法從事內外銷生意，損失甚鉅。又因
    被告為逃避罪責，於刑事訴訟程序中為不實之答辯，致原告
    之名譽受損。爰依侵權行為之法則，請求被告賠償損害等語
    ，並聲明：(一)被告應給付原告1,000萬元，及自起訴狀繕本
    送達翌日起至清償日止，按年息5%計算之利息。(二)願供擔保
    請准宣告假執行。
三、被告未於言詞辯論期日到場，亦未提出書狀作何聲明或陳述
    。
四、按因犯罪而受損害之人，於刑事訴訟程序得附帶提起民事訴
    訟，對於被告及依民法負賠償責任之人，請求回復其損害，
    刑事訴訟法第487條第1項定有明文。又因犯罪而受損害之人
    ，於刑事訴訟程序固得附帶提起民事訴訟，對於被告請求回
    復其損害，但其請求回復之損害，以被訴犯罪事實所生之損
    害為限，否則縱令得依其他事由，提起民事訴訟，亦不得於
    刑事訴訟程序附帶為此請求（最高法院60年台上字第633號
    判例意旨參照）。經查原告主張被告因向原告詐取如附表所
    示之系爭支票，並擅自於系爭支票上偽填發票日後持以向訴
    外人葉兆宏借款240萬元，經本院刑事庭認定被告犯有詐欺
    取財罪及偽造有價證券罪，而判處有期徒刑4年2月等情，有
    本院96年度上訴字第1284號刑事判決可證（見本院96年度重
    附民字第40號卷第5至10頁），並經本院調閱上開刑事案卷
    查明無訛，固堪信為真實。惟查就被告所犯偽造有價證券罪
    部分，其受損害之人應係富善公司，而非原告，故原告就此
    部分提起刑事附帶民事訴訟請求被告賠償，於法不合，不應
    准許。又原告主張因被告在上開刑事訴訟程序中所為之答辯
    反覆，且與事實不符，致原告之名譽受損，使原告受有精神
    上之重大損失等情，縱屬實在，然其此部分所受之損害核非
    被告被訴上開犯罪事實所生之損害，揆諸前揭說明，原告就
    此部分提起刑事附帶民事訴訟請求被告賠償，於法亦有未合
    ，不應准許。
五、綜上所述，原告提起本件刑事附帶民事訴訟，請求被告給付
    1,000萬元，及自起訴狀繕本送達翌日起至清償日止，按年
    息5%計算之利息，為顯無理由，爰不經言詞辯論，逕以判決
    駁回之。又原告之訴既為無理由，其假執行之聲請即失所附
    麗，爰併予駁回。
六、據上論結，本件原告之訴為顯無理由，依民事訴訟法第463
    條、第249條第2項、第78條，判決如主文。
中    華    民    國    97    年    1    月    27    日
                    民事第四庭
                        審判長法  官  張劍男
                              法  官  陳昆煇
                              法  官  彭昭芬
正本係照原本作成。
如不服本判決，應於收受送達後20日內向本院提出上訴書狀，其
未表明上訴理由者，應於提出上訴後20日內向本院補提理由書狀
（均須按他造當事人之人數附繕本）上訴時應提出委任律師或具
有律師資格之人之委任狀；委任有律師資格者，另應附具律師資
格證書及釋明委任人與受任人有民事訴訟法第466條之1第1項但
書或第2項（詳附註）所定關係之釋明文書影本。
中    華    民    國    97    年    1     月    29    日
                              書記官  丁華平
附註：
民事訴訟法第466條之1（第1項、第2項）：
對於第二審判決上訴，上訴人應委任律師為訴訟代理人。但上訴
人或其他法定代理人具有律師資格者，不在此限。
上訴人之配偶、三親等內之血親、二親等內之姻親，或上訴人為
法人、中央或地方機關時，其所屬專任人員具有律師資格並經法
院認為適當者，亦得為第三審訴訟代理人。
附表：
┌──┬─────┬───┬──────┬──────┬─────────┐
│編號│支票號碼  │發票人│金額(新台幣)│付款人      │備註              │
├──┼─────┼───┼──────┼──────┼─────────┤
│1   │AE0000000 │乙○○│100 萬元    │臺灣銀行台北│支票係富善公司所申│
│    │          │      │            │世貿中心分行│請使用，惟其負責人│
│    │          │      │            │            │乙○○僅以其英文名│
│    │          │      │            │            │簽章，未填載發票年│
│    │          │      │            │            │月日，且未蓋用實際│
│    │          │      │            │            │發票人富善公司留存│
│    │          │      │            │            │金融機構印鑑章。  │
├──┼─────┼───┼──────┼──────┼─────────┤
│2   │AE0000000 │同上  │100萬元     │同上        │同上              │
├──┼─────┼───┼──────┼──────┼─────────┤
│3   │AE0000000 │同上  │100萬元     │同上        │同上              │
└──┴─────┴───┴──────┴──────┴─────────┘


司法院資訊處製作；財團法人民間司法改革基金會備份。
